最高法院刑事判決　　　　　　　　　　　　　　　八十六年度台上字第四六四五號
　　上　訴　人　乙○○
　　　　　　　　甲○○
　　右　一　人
　　選任辯護人　邱六郎律師
　　上　訴　人　丙○○
　　選任辯護人　葉子瑋律師
右上訴人等因盜匪等罪案件，不服台灣高等法院中華民國八十六年二月五日第二審判
決（（八十四年度上訴字第五一九八號，起訴案號：台灣台北地方法院檢察署八十三
年度偵字第八一○六、九一三七號），提起上訴，本院判決如左：
    主  文
上訴駁回。
    理  由
一乙○○、甲○○、丙○○擄人勒贖部分：
按刑事訴訟法第三百七十七條規定，上訴於第三審法院，非以判決違背法令為理由，
不得為之。是提起第三審上訴，應以原判決違背法令為理由，係屬法定要件。如果上
訴理由狀並未依據卷內訴訟資料，具體指摘原判決不適用何種法則或如何適用不當，
或所指摘原判決違法情事，顯與法律規定得為第三審上訴理由之違法情形，不相適合
時，均應認其上訴為違背法律上之程式，予以駁回。本件上訴人乙○○上訴意旨略稱
：(一)上訴人之警訊筆錄不實，警訊過程非出於上訴人之自由意志，警訊筆錄有關上訴
人之自白與事實不符。(二)證人許培民警訊證詞有瑕疵，且係傳聞證據，與事實亦不符
；證人黃瓊文、林猷良之供詞亦屬傳聞證據；證人陳長成之證述並無事實之根據。(三)
當時上訴人甚且未取走陳文宗手上所戴勞力士錶，依經驗法則，本件並無擄人勒贖之
跡象，應屬財務糾紛較為合理，否則被害人何以事後竟逃至國外﹖原判決有適用法則
不當之違法等語。上訴人甲○○上訴意旨略稱：(一)上訴人參與擄人行為，純係表演性
質，目的在給被害人漏氣，並無不法意圖，依乙○○於原審及丙○○於第一審之供述
，上訴人綁架陳文宗係在教訓他而已，且陳文宗事後亦未報案，更證明上訴人予以綁
架，目的在教訓其臭屁，叫陳長成來保人，係給他面子。(二)上訴人所為，僅能構成妨
害自由罪，原判決適用法則不當，又原判決未斟酌各被告及證人之供述，復未說明其
理由，有理由不備之違法等語。上訴人丙○○上訴意旨略稱：(一)證人黃瓊文、林猷良
之證述係屬傳聞證據，不足採取。(二)上訴人於原審曾聲請傳喚房東，原審未予傳訊，
亦未說明不予傳訊之理由，有理由不備及調查職責未盡之違法。(三)原判決事實欄未記
載上訴人係如何無故持有手槍，竟論以無故持有手槍罪，亦屬違法等語。經查原判決
綜合卷內資料，認定上訴人乙○○、甲○○、丙○○等，夥同陳任邦及綽號「小寶」
之成年男子，共同謀議綁架陳文宗，藉以籌措逃亡費用，乃意圖勒贖而擄人，先由丙
○○租屋供擄人使用，並負責聯絡事宜，由乙○○、甲○○及陳任邦、「小寶」等人
，於民國（下同）八十三年三月十七日下午四時三十分許，分持九○手槍、○‧三八
手槍及未具殺傷力之改造四五手槍一支，至台北市○○○路一七八巷二號陳長成開設
之茶藝，持槍脅迫在該茶藝喝茶之陳文宗，強押往上開丙○○租賃處，以膠帶綁
住陳文宗手腳，迫令陳文宗交付贖金新台幣（下同）二千萬元，經陳文宗討價還價後
，降為一千萬元，惟須由陳長成擔保支付贖金，當晚經陳文宗以電話通知陳長成前往
擔保，陳長成擔保陳文宗獲釋後翌日付款，陳文宗於當晚七時許獲釋，即躲藏無蹤，
陳長成亦逃匿不知去向等情，因而撤銷第一審之不當判決，改判論處上訴人等共同意
圖勒贖而擄人罪刑，已詳其所憑之證據及認定之理由，並說明上訴人等否認犯罪所
持諸項辯解，係推卸刑責之詞，不足採取，並說明並無證據證明上訴人乙○○於警訊
時曾被刑求，又被害人陳文宗被擄掠時，身上究竟有無勞力士錶，因陳文宗案發後匿
藏無蹤，無從查證，然查其身上縱有勞力士錶，但上訴人等勒贖之金額為二千萬元，
豈會在乎該價值有限之勞力士錶，故上訴人等縱未取走被害人身上之物品，仍不能為
有利於上訴人等之認定。就形式上觀察，原判決要無採證認事違背經驗法則、論理法
則或理由不備之違背法令情形。復查原判決於事實欄已詳上訴人等基於犯意聯絡，
由上訴人丙○○負責租屋及聯絡，其他上訴人及陳任邦、「小寶」等則分持具有殺傷
力之手槍實施擄人行為，上訴人丙○○自應對全部犯罪事實負共同責任，原判決就未
經許可，無故持有手槍罪部分論以共同正犯，如何得謂適用法則不當﹖又刑事訴訟法
第三百七十九條第十款所謂依法應於審判期日調查之證據範圍，係以第二審審判中，
案內所存在之一切與待證事實有關之證據為限，案內所不存在之證據，自不得命原審
法院為發見真實，應依職權從各方面蒐集證據並詳加調查，遍查原審案卷，上訴人丙
○○並未請求原審傳喚其房東證明何事，自不得以原審未予傳訊而指為調查職責未盡
。其他上訴意旨置原判決之明白論斷於不顧，仍執陳詞，否認犯罪並主張僅在教訓被
害人而已云云，對原審採證認事之職權行使及已說明之事項，單純為事實上之爭執，
不涉及原判決違背法令之問題，至於又徒憑己見，任意解釋法律而漫加指摘原判決適
用法則不當、調查職責未盡及理由不備云云，尚不足據以辨認原判決已具備違背法令
之形式，核與前揭得為第三審上訴理由之法定要件不相適合，應認上訴人等之上訴為
違背法律上之程式，予以駁回。
二乙○○殺人未遂部分：
原判決就上訴人乙○○殺人未遂部分認定上訴人乙○○夥同張煒光，基於共同殺人之
犯意聯絡，由乙○○帶匈牙利制式九○手槍一支及子彈一顆，於八十三年三月一日
晚上九時八分許，在被害人林文山住處門前，由乙○○持槍朝林文山胸部開一槍，槍
彈由林文山左前胸經左胸部中膈腔，由左下腋部射出，再貫穿左上臂，致合併血氣胸
，幸經人送醫急救，始倖免於難等情，因而維持第一審論處上訴人乙○○共同殺人未
遂罪刑之判決，並駁回其在第二審之上訴，已詳其所憑之證據及認定之理由，並說
明上訴人否認犯罪所持辯解，係推卸刑責之詞，不足採取。就形式上觀察，原判決關
於此部分要無採證認事違背經驗法則、論理法則之違背法令情形，上訴意旨對原判決
此部分之認定事實及適用法則，究屬如何違背法令，俱未依據卷內資料具體指摘，漫
指原判決不當，尚不足據以辨認原判決已具備違背法令之形式，核與得為第三審上訴
理由之法定要件不相適合，應認其此部分之上訴為違背法律上之程式，予以駁回。
據上論結，應依刑事訴訟法第三百九十五條前段，判決如主文。
中      華      民      國    八十六    年      八      月      六      日
                              最高法院刑事第四庭
                                  審判長法官  莊  來  成
                                        法官  曾  有  田
                                        法官  王  德  雲
                                        法官  林  永  茂
                                        法官  白  文  漳
      右正本證明與原本無異
                                              書  記  官
中      華      民      國    八十六    年      八      月     十二     日
